臺灣臺北地方法院刑事判決
110年度訴字第108號
公  訴  人  臺灣臺北地方檢察署檢察官
被      告  李俊毅



上列被告因違反洗錢防制法等案件，經檢察官提起公訴（109年
度偵字第21044號），本院判決如下：
    主  文
甲○○共同犯洗錢防制法第十四條第一項之洗錢罪，處有期徒刑壹
年貳月，併科罰金新臺幣伍萬元，罰金如易服勞役，以新臺幣壹
仟元折算壹日。
    犯罪事實
一、甲○○明知金融機構帳戶為個人理財之重要工具，且關係個人
    財產、信用之表徵，又現今社會詐騙案件層出不窮，詐騙份
    子經常利用他人金融帳戶以獲取詐騙犯罪所得，並藉此逃避
    執法人員之追查，依其智識及一般社會生活之通常經驗，可
    預見提供其金融帳戶予他人，極可能係用以收取詐欺取財等
    財產犯罪贓款，作為詐欺取財等財產犯罪匯入犯罪所得之工
    具使用，且可免於詐騙份子身分曝光，規避查緝，掩飾詐騙
    所得所在及實際去向，製造金流斷點；又若再依指示將匯該
    帳戶內之款項提領後轉交該人，亦將成為詐欺犯行中之一環
    而遂行詐欺取財犯行，使被害人因此受騙致發生財產受損之
    結果，並得以掩飾、隱匿特定犯罪所得去向；其竟因貪圖戊○○（綽號「小蔡」，未據起訴）承諾僅需出借帳戶並依指示
    將匯入該帳戶之款項領出後再轉交予戊○○，戊○○即會告知其
    如何買賣比特幣獲利之利益，而與戊○○基於縱使發生他人因
    受騙致財產受損、隱匿詐欺犯罪所得去向之結果，亦不違背
    其本意之共同詐欺取財及洗錢之不確定故意及犯意聯絡，於
    民國109年5月14日，聽從戊○○之要求，以在電話中將其所管
    領之未成年子女之郵局帳號00000000000000之帳戶（下稱本
    案郵局帳戶）帳號告知戊○○之方式，將本案郵局帳戶提供予
    蔡宏濬使用；復由戊○○於同年4月27日起，經陳茂廣加入戊○○所使用之臉書帳號「陳欣瑤」（下稱「陳欣瑤」）為好友
    ，再轉透過line通訊軟體（下稱line）暱稱「陳小瑤」（下
    稱「陳小瑤」）之帳號向乙○○佯稱：我透過「禦峰國際」平
    台的老師進行投資獲利甚多，推薦陳茂廣加入上開投資平台
    跟隨老師投資賺錢云云，再於同年5月6日起，改以line暱稱
    「Justin」（下稱「Justin」）之帳號接續向陳茂廣佯稱：
    可代為操作資金投資獲利云云，致乙○○陷於錯誤後，依蔡宏
    濬之指示於同年5月15日14時25分匯款新臺幣（下同）110萬
    元至本案郵局帳戶內，並由甲○○於同日16時34分，依戊○○指
    示至板橋南雅郵局（址設新北市○○區○○○路0段000號），以
    臨櫃提領方式領出110萬元（該次共計提領135萬元），並將
    款項以牛皮紙袋交付於郵局外等候之戊○○，而以上開方式製
    造金流之斷點致檢警無從追查，掩飾及隱匿前揭款項之去向
    。嗣乙○○要求出金未果，且與「Justin」失去聯繫而察覺受
    騙，乃向臺灣臺北地方檢察署提出告訴，始循線查獲上情。
二、案經乙○○訴由臺灣臺北地方檢察署檢察官偵查起訴。
    理  由
壹、程序部分
一、被告以外之人於審判外之言詞或書面陳述，除法律有規定者
    外，不得作為證據，刑事訴訟法第159條第1項定有明文；惟
    被告以外之人於審判外之陳述，雖不符同法第159條之1至第
    159之4之規定，而經當事人於審判程序同意作為證據，法院
    審酌該言詞陳述或書面陳述作成時之情況，認為適當者，亦
    得為證據。又當事人、代理人或辯護人於法院調查證據時，
    知有第159條第1項不得為證據之情形，而未於言詞辯論終結
    前聲明異議者，視為有前項之同意，同法第159條之5第1、2
    項亦有明文。該條規定之立法意旨，在於確認當事人對於傳
    聞證據有處分權，得放棄反對詰問權，同意或擬制同意傳聞
    證據可作為證據，屬於證據傳聞性之解除行為，如法院認為
    適當，不論該傳聞證據是否具備刑事訴訟法第159條之1至第
    159條之4所定情形，均容許作為證據，不以未具備刑事訴訟
    法第159條之1至第159條之4所定情形為前提（最高法院104
    年度第3次刑事庭會議決議參照）。經查，本判決下列所引
    用被告甲○○以外之人於審判外所為陳述之供述證據，被告於
    本院準備程序中均同意有證據能力（見本院訴字卷第41頁）
    ，檢察官及被告於言詞辯論終結前，亦均未就其證據能力聲
    明異議（見本院訴字卷第208至212頁），本院審酌該等證據
    作成時之情況，並無違法取證或其他瑕疵，而認為以之作為
    證據應屬適當，依刑事訴訟法第159條之5規定，均有證據能
    力。
二、按刑事訴訟法第159條至第159條之5有關傳聞法則之規定，
    乃對於被告以外之人於審判外之言詞或書面陳述之供述證據
    所為之規範；至非供述證據之書證、物證，或以科學、機械
    之方式，對於當時狀況所為忠實且正確之記錄，性質上並非
    供述證據，應無傳聞法則規定之適用，如該非供述證據非出
    於違法取得，並已依法踐行調查程序，即不能謂無證據能力
    。本判決下列所引用之非供述證據，亦查無有何違反法定程
    序取得之情形，本院審酌本案卷內之證據並非非法取得，亦
    無證明力明顯過低之情形，且經本院於審判期日依法進行證
    據之調查、辯論，被告等人於訴訟上之程序權即已受保障，
    故各該非供述證據，均得採為證據。
貳、認定犯罪事實所憑之證據及理由：
    訊據被告固坦承有於109年5月14日將其所管領之本案郵局帳
    號資訊告知證人即共犯戊○○（下稱戊○○），並於翌（15）日
    16時34分，依戊○○指示，將告訴人乙○○受詐騙後匯入該帳戶
    內之110萬元領出後交付予戊○○等事實，惟矢口否認有何上
    開詐欺及洗錢之犯行，辯稱：我交帳戶給戊○○，是因為戊○○
    問我可否借帳戶給他做比特幣買賣交易，若我把帳戶借他讓
    買比特幣的人匯錢到我的帳戶，再由我去領錢，之後就教我
    如何用比特幣賺錢，所以我也是被騙的等語。然查：
一、被告於109年5月14日，確有以在電話中將其所管領之本案郵
    局帳號資訊告知戊○○之方式，將本案郵局帳戶提供予蔡宏濬
    使用；另告訴人於109年4月27日確有加臉書帳號「陳欣瑤」
    為好友，並經「陳欣瑤」轉使用「陳小瑤」之帳號透過line
    向其佯稱：我透過「禦峰國際」平台的老師進行投資獲利甚
    多，推薦告訴人加入上開投資平台跟隨老師投資賺錢云云，
    再於同年5月6日起，由「Justin」透過line向告訴人佯稱：
    可代為操作資金投資獲利云云，致告訴人陷於錯誤後，依其
    指示於同年5月15日14時25分匯款110萬元至被告提供予戊○○
    之本案郵局帳戶內，再由被告依戊○○指示，於同日16時34分
    至板橋南雅郵局，以臨櫃提領方式領出包含上開110萬元之
    款項共135萬元，並將款項以牛皮紙袋交付於郵局外等候之
    戊○○等事實，業據被告坦認在卷（見偵字卷第34頁、本院訴
    字卷第39、40頁），核與證人即陪同被告前往領款之友人丁○○證述大致相符（見本院訴字卷第185至207頁），並據證人
    即告訴人證述明確（見本院訴字卷第88至92頁），且有中華
    郵局股份有限公司板橋郵局109年6月16日板營字第10995013
    46號函及所附之本案郵局帳戶提款單2紙、客戶基本資料1張
    暨109年5月1日至5月31日交易明細表及板橋南雅郵局監視器
    畫面截圖2張（見他字卷第77至84頁）、告訴人與「Justin
    」間line對話紀錄截圖暨轉帳交易明細2張、「陳欣瑤」FB
    個人資料頁、存款憑條1張及告訴人與「陳小瑤」line對話
    紀錄截圖1份（見他字卷第13、23至59頁）在卷可稽，是此
    部分事實應堪認定。
二、起訴意旨及公訴檢察官雖認告訴人係經「陳欣瑤」向告訴人
    謊稱丙○○是華爾街工作的老師，並推薦告訴人加入「禦峰國
    際」平台投資後，再由丙○○向其佯稱將代為操作資金投資，
    告訴人始陷於錯誤，為犯罪事實欄一所示之匯款行為；其後
    ，再由被告依丙○○之指示，為犯罪事實欄一所示之提款行為
    乙節。而告訴人於偵查中雖曾證稱：我是在臉書認識「陳欣
    瑤」後，因「陳欣瑤」說她投資的外匯很好賺，就引導我去
    「禦峰國際」平台投資，再介紹丙○○給我認識，是丙○○要我
    投資，我才把其中90萬元匯到丙○○的戶頭，另外110萬元匯
    到本案郵局帳戶內等語（見他字卷第5頁）。然查：
㈠、告訴人於偵查中結證稱：我是在臉書上加「陳欣瑤」好友後
    ，再加line中她使用之「陳小瑤」帳號，然後她就跟我說她
    做外匯，一天都賺很多錢，可以介紹老師「Justin」給我認
    識、帶我操作外匯，之後就用「Justin」的帳號透過line與
    我聯繫，然後請我把錢匯到戶名是丙○○的銀行帳戶及本案郵
    局帳戶，但我從來沒看過「陳欣瑤」、「Justin」及丙○○，
    我不知道「Justin」是否就是丙○○，我是因為「Justin」叫
    我把錢匯進丙○○的帳戶，所以才告丙○○等語（見他字卷第72
    、73頁）；再於本院審理中結證稱：陳欣瑤跟我講說透過一
    位「Justin」老師可以從外匯操作賺不少錢，我就聽信她的
    話，一開始先匯了3萬元到丙○○的帳戶，之後操作有獲利300
    0元，後來「Justin」說投入10萬元美金，一個月就可以翻
    倍，我就聽信他的話，把110萬元的錢匯入本案郵局帳戶，
    在我匯款期間，我只有跟「Justin」及「陳欣瑤」聯繫；我
    本來一直認為「Justin」就是丙○○，因為他叫我匯到丙○○的
    戶頭，我就想說那應該是他自己的戶頭，但他沒有說丙○○和
    這個投資平台有什麼關係，我和「Justin」及「陳欣瑤」都
    只有用line聯繫等語（見本院訴字卷第88至91頁）；且由告
    訴人所提供之line對話紀錄（見他字卷第25至59頁），除可
    知告訴人未曾與丙○○聯繫外，亦可見告訴人確係經line中「
    陳小瑤」之帳號先告知其透過「禦峰國際」平台之老師投資
    獲利甚豐，遂引導告訴人加入「禦峰國際」，告訴人再透過
    line與「Justin」帳號聯繫外匯投資事宜等情，核與告訴人
    前揭於偵查及本院審理中經具結後之證述內容相符。基此，
    應認告訴人實係透過line與「陳小瑤」聯繫經其介紹「禦峰
    國際」投資平台老師即「Justin」後，再依「Justin」之指
    示，將110萬元匯入本案郵局帳戶，過程中其確均未與丙○○
    聯繫等情，堪可認定。
㈡、被告雖曾於偵查中辯稱：本案郵局帳戶是因為我在人力銀行
    找到可以兼差的工作，對方打來問我這裡有沒有可以轉帳或
    郵局的帳戶，他說因為人家要轉一筆錢到公司，就要我提供
    帳戶幫忙公司，我為了想要這份工作我才提供本案郵局帳戶
　　等語（見偵字卷第34頁）。然於本院準備程序即改稱：我不
    認識丙○○、陳欣瑤，是戊○○打電話向我借戶頭，我把帳號念
    給他聽後，之後他就叫我去幫他把錢領出來，當天證人丁○○
    跟我一起去，他有看到我用牛皮紙袋拿錢給戊○○；偵查中所
    述是因為戊○○叫我這樣講就會沒事，我才這樣說等語（見本
    院訴字卷第39頁）。經審酌證人即被告友人丁○○於本院審理
    中亦結證稱：109年5月15日我有陪被告去新北市的某郵局，
    抵達後，被告說他在等人，之後戊○○就來了，被告先和戊○○
    講話後，他就進去郵局，之後就拿了一個牛皮紙袋出來交給
    戊○○；之後我和被告離開後，被告告訴我是戊○○向他借帳號
    ，說牛皮紙袋裡面是錢，是戊○○要教被告怎麼做比特幣幣商
    賺錢等語（見本院訴字卷第186至190頁），及戊○○確曾因加
    入詐騙集團，擔任指揮取簿、車手頭及總收水之工作，經臺
    灣臺北地方檢察署檢察官以110年度偵字第3281、7152、758
    1、10479、13179、13746、13890號案件起訴及臺灣新北地
    方檢察署檢察官以109年度偵字第29109號案件追加起訴在案
    ，有上開起訴書、追加起訴書及臺灣高等法院被告前案紀錄
    表在卷可稽（見本院訴字卷第229至280頁），此為本案職務
    上已知之事實。足認被告於本院中所述其係將本案郵局帳戶
    交付給戊○○，再依戊○○之指示為如犯罪事實欄一之提領行為
    等情始非虛捏，堪可採信。
㈢、依被告及告訴人前揭所述，可知被告本案關於交付帳戶及提
    領款項之犯行，其均僅有與戊○○一人聯繫，而告訴人雖曾先
    後透過臉書及line通訊軟體與「陳欣瑤」、「陳小瑤」及「
    Justin」聯繫，然因告訴人均係與其等透過網路通訊軟體以
    文字訊息聯絡，未曾與其等通話或見面，是不能完全排除均
    為同一人，且係由戊○○以一人分飾多角之方式所為之合理可
    能性；檢察官復未提出任何積極證據證明被告交付帳戶之對
    象尚有將本案郵局帳戶之資訊提供予他人，或委由他人向告
    訴人提出詐騙之證據；再參以本案被告僅經查獲提領告訴人
    所匯入本案郵局帳戶之110萬元，提領帳戶及行為均僅一個
    ，亦僅為單一被害人匯入之款項，實難因此即斷言必為集團
    性犯罪所為，當無從僅以時下詐欺集團有以設立機房，由各
    成員分任一、二、三線人員施詐，嗣由車手出面領款之詐騙
    機房電信詐欺模式，即逕認確係由戊○○以外之詐欺集團不詳
    成年成員致電向告訴人施用詐術。
㈣、綜上所述，依卷內證據所示，本案僅得認被告係依戊○○之指
    示，將本案郵局帳戶之帳號告知戊○○後，由告訴人加入戊○○
    所使用之臉書帳號「陳欣瑤」為好友後，戊○○再轉透過line
    中「陳小瑤」之帳號向告訴人佯稱：我透過「禦峰國際」平
    台的老師進行投資獲利甚多，推薦陳茂廣加入上開投資平台
    跟隨老師投資賺錢云云，再於同年5月6日起，改用「Justin
    」接續透過line向告訴人佯稱：可代為操作資金投資獲利云
    云，致告訴人陷於錯誤後，依戊○○之指示於同年5月15日14
    時25分匯款110萬元至本案郵局帳戶內，再由被告依戊○○指
    示，於同日16時34分，在板橋南雅郵局，以臨櫃提領方式領
    出110萬元，並將款項以牛皮紙袋交付於郵局外等候之戊○○
    等事實。是起訴意旨及公訴意旨認係告訴人透過「陳欣瑤」
    介紹認識丙○○後，由丙○○以代為操作資金投資為由，指示告
    訴人將110萬元匯入本案郵局帳戶，告訴人始陷於錯誤，為
    犯罪事實欄一所示之匯款行為，再由被告依丙○○之指示，為
    犯罪事實欄一所示之提款行為乙節，容有誤會，此部分爰由
    本院逕予認定之。
三、另起訴書犯罪事實欄雖載有告訴人另依丙○○之指示，於109
    年5月8日、11日、12日、13日及14日，分別將3萬元、9萬元
    、9萬元、39萬元、30萬元匯入丙○○所有之臺灣銀行馬祖分
    行帳號000000000000號帳戶等事實。然審酌起訴意旨此部分
    並未敘及被告有何實際參與詐騙告訴人之行為，亦未說明告
    訴人此部分款項之匯入帳戶係由被告所提供或由被告負責提
    領款項，公訴檢察官亦當庭表示此部分非起訴範圍（見本院
    訴字卷第129頁），是應認起訴意旨此部分之記載，旨在交
    代告訴人尚有將部分款項匯入丙○○上開帳戶之過程，而非將
    此一過程列為起訴範圍，至堪明確，併此敘明。
四、被告固以前詞置辯。然按行為人對於構成犯罪之事實，明知
    並有意使其發生者，為故意；行為人對於犯罪之事實，預見
    其發生，而其發生並不違背其本意者，以故意論，刑法第13
    條第1項、第2項分別定有明文。從而刑法上之故意，依第13
    條第1項、第2項之規定，分為直接故意（又稱積極故意或確
    定故意）與間接故意（又稱消極故意、未必故意或不確定故
    意）二種。前者指行為人對於構成犯罪之事實，明知並有使
    該事實發生之決意，進而實行該犯罪決意之行為；後者指行
    為人對於構成犯罪之事實，預見其有發生之可能，惟該犯罪
    事實若發生並不違背其本意，乃予以容認而任其發生者而言
    （最高法院105年度台上字第1531號判決意旨參照）。又共
    同正犯之意思聯絡，不以彼此間犯罪故意之態樣相同為必要
    ，蓋刑法第13條第1項雖屬確定故意（直接故意），同條第2
    項則屬不確定故意（間接故意），惟不論「明知」或「預見
    」，僅係認識程度之差別，不確定故意於構成犯罪事實之認
    識無缺，與確定故意並無不同，進而基此認識「使其發生」
    或「容認其發生（不違背其本意）」，共同正犯間在意思上
    乃合而為一，形成意思聯絡（最高法院103年度台上字第232
    0號判決意旨參照）。經查：
㈠、金融帳戶為個人之理財工具，一般民眾皆可自由申請開設金
    融帳戶，並無任何特殊之限制，亦得同時在不同金融機構申
    請多數存款帳戶使用；再者，委託他人領取或轉匯款項，因
    款項有遭侵占之風險，而現今金融服務遠已不同於往昔傳統
    金融產業，金融機構與自動櫃員機等輔助設備隨處可見且內
    容多樣化，尤其電子、網路等新興金融所架構之服務網絡更
    綿密、便利，甚且供無償使用，是依一般人之社會生活經驗
    ，如款項來源正當，當會使用自己有實際管領能力之帳戶供
    匯入款項使用，若其不使用自己帳戶，反而以其他方式誘使
    無特別信賴關係之他人提供帳戶代為收取款項、提款後再行
    轉交他人，就該金融機構帳戶內款項可能係詐欺所得等不法
    來源，當有合理之預期。況近年來，詐騙行為人為製造金流
    斷點，隱匿身分增加檢警追查難度，徵求帳戶供詐騙被害人
    匯入款項使用，再委由車手提領金融機構帳戶款項後將現金
    轉交予詐騙行為人之犯罪型態，業已經報章媒體多所披露，
    並屢經政府及新聞為反詐騙之宣導，是一般具有通常智識之
    人，應均可知無故委由他人提供帳戶供不明款項匯入後再領
    出轉交，多係藉此取得不法犯罪所得，以增加檢警追查難度
    。
㈡、參以戊○○於本院審理中結證稱：被告是我開手機店在認識的
    客人，他來辦過預付卡，也有介紹其他客人來辦過，但認識
    不到幾年等語（見本院訴字卷第93頁），及被告於本院準備
    程序及審理中亦供稱：4、5年前因辦理預付卡認識戊○○，其
    後沒有聯繫，直到本案發生前3天戊○○才又聯繫我，彼此認
    識但不熟等語（見本院訴字卷第39頁、109年度審訴字第178
    3號卷第45頁）。足認被告與戊○○間僅為客人與老闆關係，
    且平常互不往來，蔡宏濬係因欲要求被告提供帳戶，始與被
    告聯繫，足見雙方顯非親屬或具有一定情誼關係。則審酌戊○○委託被告提供之帳戶受領及委由被告提領之款項金額高達
    上百萬元，金額非低，衡情如該等款項真屬合法，戊○○大可
    自行出面提領或指定匯款即可，實不需冒款項遭被告侵占之
    風險，特意致電要求不具一定信賴關係之被告提供帳戶且代
    其提領款項，是依通常智識程度、社會經驗之人判斷，已足
    就戊○○擬匯入本案郵局帳戶款項之合法性生疑；且由此等合
    作模式，被告經手款項顯然具有不能透過帳戶轉帳之金流隱
    密性，又有必須隨時、立即傳遞之急迫性，並刻意隱藏金流
    終端之真實身分，凡此各節，均足顯示其等款項涉有不法之
    高度可能性。
㈢、審之被告為國中畢業，且於鐵板燒店工作，並撫育6名子女，
    此經被告於本院審理時供明在卷（見本院卷第216頁），其
    於本院審理時之應答及舉止亦核屬正常，顯見其乃係具有相
    當智識程度及社會經驗之人，對事物之理解、判斷要無異於
    常人之處；再徵諸被告於本院準備程序中亦供稱：我有問戊○○是不是詐騙等語（見本院訴字卷第39頁），足見被告對於
    提供帳戶供戊○○匯入款項，再由其將款項提領後交予戊○○之
    行為，心中並非毫無懷疑。復參以被告於本院審理中供稱：
    我提領款項時，戊○○叫我告訴郵局人員，我領這筆錢是工地
    工人薪水的錢等語（見本院訴字卷第39、213、214頁），更
    徵被告依戊○○指示領取告訴人匯入之款項時，為免遭郵局人
    員察覺該筆款項可能為不法款項而遭詢問或通報檢警機關調
    查，向郵局人員羅織提領金額用途之可疑行徑，則若被告確
    認該筆款項係戊○○經營比特幣所獲得之款項，何以被告不如
    實告知其提款目的。再者，若被告未曾質疑其提供帳戶交予
    戊○○使用並依其指示提領款項等過程之合法性，其豈有於偵
    查中羅織其係為求職始交出本案郵局帳戶之情節，而故隱瞞
    其交付本案郵局帳戶之始末之必要？況被告前於106年間，
    亦曾因將自己名下之郵局帳戶提供予詐騙集團供被害人匯入
    款項使用而犯幫助詐欺取財罪，經臺灣新北地方法院（下稱
    新北地院）以106年度易字第112號判決判處拘役50日確定，
    有上開判決書及臺灣高等法院被告前案紀錄表各1份在卷可
    參（見本院訴字卷第135至141頁）。是被告顯已預見詐欺行
    為人多以徵求他人提供帳戶供匯款使用，再為其提領之方式
    遂行詐術及製造金流斷點等節，應屬無疑。
㈣、復就實施詐欺行為者角度以觀，供被害人匯入款項之帳戶及
    前往實際從事收受、交付等傳遞款項任務之人，關乎詐欺所
    得能否順利得手，且因遭警查獲或銀行通報之風險甚高，參
    與提領款項之人必須隨時觀察環境變化以採取應變措施，否
    則取款現場如有突發狀況，指揮者即不易對該不知內情之人
    下達指令，將導致詐騙計畫功敗垂成，如參與者對不法情節
    毫不知情，甚至將款項私吞，抑或在現場發現上下游係從事
    違法之詐騙工作，更有可能為自保而向檢警或銀行人員舉發
    ，導致詐騙計畫功虧一簣，則詐欺行為人非但無法領得詐欺
    所得，甚且有遭檢警查獲之風險，是詐欺行為人實無可能任
    令將詐得款項轉入對其行為可能涉及犯罪行為一事毫無所悉
    之人所掌握之帳戶，且派遣其擔任提領及傳遞款項之工作。
    從而，若被告確對於詐騙計畫毫不知情，戊○○應無干冒無法
    順利取得匯入本案郵局帳戶款項或經被告舉報而為警察查獲
    之風險，在未經被告交付本案郵局帳戶之金融卡、存摺等資
    料前，即指示告訴人將款項匯入本案郵局帳戶，再指示被告
    前往提領款項，且囑咐被告提領時應向郵局人員謊報提領目
    的。基此，益徵被告並無可能對戊○○匯入其提供之本案郵局
    帳戶內之款項係詐騙告訴人之贓款均毫無所悉，僅係被騙前
    往為如犯罪事實欄一所示之提領行為，是其確係足以預見所
    收取、轉交之款項為詐欺不法所得，且所為足以製造金流斷
    點後，猶基於容任其發生仍不違背其本意之不確定故意，依
    戊○○之指示為犯罪事實欄一所示之提領款項後轉交之行為甚
    明。從而，本案被告辯稱其不知所提領之款項為不法詐騙所
    得云云，顯係卸責之詞，礙難採信。
五、按刑法之共同正犯，包括共謀共同正犯及實行共同正犯二者
    在內；祇須行為人有以共同犯罪之意思，參與共同犯罪計畫
    之擬定，互為利用他人實行犯罪構成要件之行為，完成其等
    犯罪計畫，即克當之，不以每一行為人均實際參與部分構成
    要件行為或分取犯罪利得為必要（最高法院96年度台上字第
     1882號判決要旨參照）。又參與犯罪構成要件之行為者，
    固為共同正犯；以自己共同犯罪之意思，參與犯罪構成要件
    以外之行為，或以自己共同犯罪之意思，事前同謀，而由其
    中一部分人實行犯罪之行為者，亦均應認為共同正犯，使之
    對於全部行為所發生之結果，負其責任（最高法院73年台上
    字第1886號判決、92年度台上字第2824號判決、34年上字第
    862號判決意旨參照）。查被告依戊○○之指示，同意將本案
    郵局帳戶交由戊○○匯入款項使用，並依其指示為如犯罪事實
    欄一所示將匯入之款項領出之提領詐欺款項行為，所為顯係
    詐欺取財罪中之取得財物之構成要件行為，又詐欺取財罪核
    屬洗錢防制法第3條第1款所規定之特定犯罪，而被告依戊○○
    指示提領款項後交付予戊○○之行為，即係以此方式，遂行移
    轉犯罪所得予戊○○之行為，使警方及司法機關難以溯源追查
    犯罪所得之蹤跡與後續犯罪所得持有者，確已製造金流斷點
    ，是亦屬移轉、隱匿特定犯罪所得之去向、所在之洗錢罪之
    構成要件行為。從而，被告參與收取詐欺犯所詐得款項及製
    造金流斷點等構成要件行為，即非僅止於提供詐騙者之助力
    ，而係本於正犯之犯罪意思參與詐欺犯罪，且其以現金提領
    出交予不詳之詐欺犯等產生遮斷資金流動軌跡以逃避國家追
    訴、處罰之效果；而被告對於戊○○之詐欺取財及洗錢行為既
    有不確定故意，業如前述，卻仍受指示從事提領詐欺所得款
    項及洗錢之構成要件行為，自係有容任其上開構成要件行為
    為戊○○所用，而使其所為構成要件行為供戊○○藉以遂行詐欺
    取財及洗錢之目的，則其雖未全程參與詐欺過程，仍應認被
    告與戊○○間，在詐欺取財及洗錢合同意思範圍內，有互相利
    用他人之行為，分擔實行，共同達成詐欺之目的，被告所為
    應係構成詐欺取財罪及洗錢之共同正犯。
六、綜上所述，被告所辯，顯為卸責諉過之詞，不足認採，本案
    事證已臻明確，其犯行堪予認定，應予依法論科。
叁、論罪科刑之說明：
一、核被告所為，係犯刑法第339條第1項之詐欺取財罪及違反洗
    錢防制法第2條第2款而犯同法第14條第1項之一般洗錢罪。
    被告與戊○○間，就上開犯行，有犯意聯絡及行為分擔，應論
    以共同正犯。
二、起訴意旨固認被告涉犯刑法第30條第1項、第339條之4第1項
    第3款以廣播電視、電子通訊、網際網路或其他媒體等傳播
    工具對公眾散布而犯幫助加重詐欺取財罪。惟查：
㈠、按刑法第339條之4加重詐欺罪，關於第1項第3款「以廣播電
    視、電子通訊、網際網路或其他媒體等傳播工具，對公眾散
    布而犯之。」之加重事由，其立法理由已敘明：「考量現今
    以電信、網路等傳播方式，同時或長期對社會不特定多數之
    公眾發送訊息施以詐術，往往造成廣大民眾受騙，此一不特
    定、多數性詐欺行為類型，其侵害社會程度及影響層面均較
    普通詐欺行為嚴重，有加重處罰之必要，爰定為第3款之加
    重處罰事由。」是刑法第339條之4第1項第3款之加重詐欺罪
    ，須以對不特定多數之公眾散布詐欺訊息為要件。行為人雖
    利用廣播電視、電子通訊、網際網路或其他媒體等傳播工具
    犯罪，倘未向公眾散布詐欺訊息，而係針對特定個人發送詐
    欺訊息，僅屬普通詐欺罪範疇（最高法院107年度台上字第9
    07號判決）。經查，告訴人係為拓展保險業務而主動透過臉
    書加戊○○使用之「陳欣瑤」帳號為好友後，戊○○始再透過li
    ne中「陳小瑤」及「Justin」等帳號對告訴人傳送詐欺訊息
    等情，業據證人即告訴人證述明確（見本院訴字卷第91、92
    頁），且有上開通訊軟體對話紀錄在卷可稽。足認戊○○並無
    利由「陳欣瑤」、「陳小瑤」及「Justin」等網路帳號，對
    公眾散佈詐欺訊息之情事甚明；再者，依被告前揭供述內容
    ，被告僅就交付帳戶資料及提領款項等事宜與戊○○聯繫，是
    被告就戊○○係透過何種方式施用詐術未必知悉，應非在其犯
    意之範圍內，依「罪證有疑，罪疑唯輕」之原則，亦無從據
    為不利於被告之認定。從而，公訴意旨上開認定，尚有未洽
    ，惟二者之社會基本事實同一，且係為有利被告之認定，復
    經本院當庭諭知此罪名（見本院卷第86、130、184頁），無
    礙被告之防禦權，爰依刑事訴訟法第300條規定，變更起訴
    法條。
㈡、又被告所為應屬詐欺取財罪及一般洗錢罪之正犯，而非幫助
    犯，業如前述，起訴意旨認被告係幫助犯，容有未洽，然本
    件業經公訴檢察官當庭更正起訴法條及犯罪事實（見本院訴
    字卷第129頁），本院亦已當庭告知被告涉犯刑法第339條第
    1項詐欺取財罪及洗錢防制法第14條第1項之正犯之罪名（見
    本院訴字卷第184頁），無礙被告防禦權行使，且刑事訴訟
    法第300條所謂變更法條，係指罪名之變更而言，若僅行為
    態樣有正犯、從犯之分，或既遂、未遂之分，即無庸引用刑
    事訴訟法第300 條變更起訴法條（最高法院101年度台上字
    第3805號判決參照），是就行為態樣部分，本院尚無庸變更
    起訴法條，附此敘明。
三、被告係以一行為同時觸犯詐欺取財罪及一般洗錢罪，屬想像
    競合犯，應依刑法第55條規定，從較重之一般洗錢罪處斷。
四、按刑法關於累犯之規定，以受徒刑之執行完畢，或一部之執
    行而赦免後，5 年以內故意再犯有期徒刑以上之罪者，為其
    成立要件，此觀刑法第47條第1 項規定甚明。所謂執行完畢
    ，其在監獄執行期滿者，固不待言；如係經假釋出監者，依
    刑法第79條第1 項前段之規定，須在無期徒刑假釋後滿20年
    ，或在有期徒刑所餘刑期內未經撤銷假釋者，其未執行之刑
    ，始得以已執行論。而數罪併罰之案件，依本院最近一致之
    見解（最高法院104年度第6次刑事庭會議決議），固認刑法
    第50條、第51條，僅係規範數罪所宣告刑應如何定其應執行
    刑之問題，基於數宣告刑，應有數刑罰權之本質，倘併罰之
    數罪中，有一罪或部分之罪，其刑已於定執行刑之裁定前執
    行完畢者，並不因嗣後定執行刑而影響其刑已執行完畢之事
    實，於其執行完畢，5 年以內故意再犯有期徒刑以上之罪者
    ，自當成立累犯等旨。乃針對上述部分犯罪之刑已經執行完
    畢之情形所為之說明，與裁定定應執行刑前均尚未執行完畢
    之情形，核屬有別。是就數罪併罰之案件，有二以上之裁判
    ，若數罪之刑均尚未執行或執行未完畢，經另行裁定定其應
    執行之刑，倘裁定前無部分犯罪之刑已執行完畢之情形，刑
    法第47條第1 項所謂「執行完畢」，仍應認於該裁定所定應
    執行刑執行完畢之時，各罪所處之刑始均為執行完畢，如此
    始符累犯係對於曾犯罪受罰，卻不知改悔向上，又重蹈前愆
    ，足見其刑罰感應力薄弱，基於特別預防之法理，非加重其
    刑不足使其覺悟，並兼顧社會防衛效果而設之本旨（最高法
    院105年度台上字第3305號判決意旨參照）。亦即，倘若合
    於定應執行之刑之數罪中，有一罪或部分之罪之刑已先行執
    行完畢後，縱使其後尚有其他罪刑再經與原已執行完畢之一
    罪或部分之罪之刑合併定其應執行之刑，就其中一罪或部分
    之罪之刑已先行執行完畢，倘於其後5年內故意再犯最輕本
    刑為有期徒刑以上之罪，仍成立累犯並無影響。被告前於10
    8年間，因加重竊盜案件，經臺灣臺北地方法院以108年度審
    簡字第733號判決判處有期徒刑6月確定（第1案），另因違
    反毒品危害防制條案件，經新北地院以109年度簡字第1369
    號判決判處有期徒刑3月確定（第2案），上開2案件經新北
    地院以109年度聲字第4913號裁定定其應執行有期徒刑8月確
    定，而上開第1案之有期徒刑6月部分已於108年10月9日先行
    易科罰金執行完畢，有臺灣高等法院被告前案紀錄表存卷可
    稽。是其於有期徒刑執行完畢後，5年內故意再犯本案有期
    徒刑以上之罪，固為累犯。惟按司法院釋字第775號解釋，
    被告上開構成累犯之前科犯行係竊盜案件，與本案詐欺及一
    般洗錢犯行間，罪質、犯罪手法與態樣均不相同，亦難據以
    逕認其有何特別惡性及對刑罰反應力薄弱之情，依司法院釋
    字第775號解釋意旨，裁量不依刑法第47條第1項之規定，加
    重其最低本刑。
五、爰以行為人責任為基礎，審酌現今詐欺集團之詐騙事件層出
    不窮、手法日益翻新，政府及相關單位無不窮盡心力追查、
    防堵，大眾傳播媒體更屢屢報導民眾因被騙受損，甚至畢生
    積蓄因此化為烏有之相關新聞，被告前已有因提供帳戶經法
    院判處犯幫助詐欺取財之前科素行，卻仍未記取教訓，猶基
    於縱戊○○係以其所提供之本案郵局帳戶為詐欺及洗錢之犯行
    亦不違背其本意之不確定故意，依戊○○之指示，提供其未成
    年子女之帳戶供其使用，且擔任取款轉交戊○○之工作，致告
    訴人受有高達110萬元之金錢損失，並製造斷點，妨害偵查
    機關加以查緝，紊亂社會秩序；再審以被告於偵查及本院審
    理中始終否認犯行，且未與告訴人達成和解，賠償告訴人之
    損失之犯後態度；兼衡其犯罪之動機、目的、手法、參與程
    度、教育程度及家庭經濟狀況（見本院訴字卷第216頁）等
    一切情狀，認檢察官求刑有期徒刑1年部分尚嫌過輕，爰量
    處如主文所示之刑，並就併科罰金部分諭知易服勞役之折算
    標準，以資懲儆。
六、沒收部分：
㈠、按犯罪所得，屬於犯罪行為人者，沒收之；於全部或一部不 
    能沒收或不宜執行沒收時，追徵其價額；犯罪所得已實際合
    法發還被害人者，不予宣告沒收或追徵，刑法第38條之1第1
    項前段、第3項、第5項分別定有明文。探究刑法第38條之1
    關於沒收犯罪所得之立法理由，係為避免被告因犯罪而坐享
    犯罪所得，顯失公平正義，而無法預防犯罪，以符合任何人
    都不得保有犯罪所得之原則，並基於徹底剝奪犯罪所得之意
    旨，不問犯罪成本、利潤，均應沒收，以遏阻、根絕犯罪誘
    因。至2人以上共同犯罪，關於犯罪所得之沒收或追徵，倘
    個別成員並無犯罪所得，且與其他成員對於所得亦無事實上
    之共同處分權時，即無「利得」可資剝奪，一概採取絕對連
    帶沒收或追徵，對未受利得之共同正犯顯失公平，故共犯所
    得之沒收或追徵，應就各人所分得者為之；又所謂各人「所
    分得」之數，係指各人「對犯罪所得有事實上之處分權限」
    而言；各共同正犯有無犯罪所得、所得多寡，事實審法院應
    視具體個案之實際情形，綜合卷證資料及調查結果，依自由
    證明程序釋明其合理之依據而為認定；倘共同正犯各成員內
    部間，對於不法利得分配明確時，應依各人實際分配所得宣
    告沒收；若共同正犯成員對不法所得並無處分權限，與其他
    成員亦無事實上之共同處分權限者，自不得諭知沒收（最高
    法院109年度台上字第3421號刑事判決、最高法院104年度台
    上字第3937號判決意旨參照）。
㈡、又洗錢防制法第18條第1項固規定「犯第14條之罪，其所移轉
    、變更、掩飾、隱匿、收受、取得、持有、使用之財物或 
    財產上利益，沒收之；犯第15條之罪，其所收受、持有、使
     用之財物或財產上利益，亦同」，此一規定採取義務沒收
    主 義，只要合於前述規定，法院即應為相關沒收之諭知，
    然該 洗錢行為之標的是否限於行為人所有者始得宣告沒收
    ，法無 明文，實務上一向認為倘法條並未規定「不問屬於
    犯罪行為 人與否均沒收」時，自仍以屬於被告所有者為限
    ，始應予沒收。暨參諸最高法院100年度台上字第5026號判
    決「毒品危害防制條例第19條第1 項關於沒收之規定，固採
    義務沒收主 義，凡犯同條例第4條至第9條、第12條、第13
    條或第14條 第1項、第2項之罪者，其供犯罪所用或因犯罪
    所得之財物 ，均應諭知沒收。但該法條並未規定『不問屬於
    犯罪行為人 與否』，均沒收之，自仍以屬於被告所有者為限
    ，始應予以 沒收」之意旨，是在洗錢防制法並未規定「不
    問屬於犯罪行為人與否」之情形下，自宜從有利於被告之認
    定。
㈢、被告所提領之110萬元，雖係其犯本案一般洗錢罪，移轉、掩
    飾之財物，然上開洗錢標的金額，被告於提領後已轉交予戊○○，是被告對該等不法所得並無處分權限，亦無證據證明其
    與其他本案詐欺集團成員有事實上之共同處分之權限，依前
    揭說明，自不得予以宣告沒收之。又被告否認有獲得報酬（
    見偵字卷第34頁），卷內亦無證據證明被告有因此獲取任何
    報酬，自難認被告有何犯罪所得可言，亦無從宣告沒收、追
    徵，附此敘明。
據上論斷，應依刑事訴訟法第299條第1項前段、第300條，判決
如主文。
本案經檢察官蕭惠菁提起公訴，檢察官劉承武到庭執行職務。
中　　華　　民　　國　　110 　年　　11　　月　　23　　日
                  刑事第十四庭  審判長法  官  余銘軒
                                     
　　　　　　　　　　　　　　　　　　　法  官  黃文昭
　　　　　　　　　　　　　　　　　　　
　　　　　　　　　　　　　　　　　　　法  官  陳翌欣
上正本證明與原本無異。 
如不服本判決應於收受送達後20日內向本院提出上訴書狀，並應
敘述具體理由；其未敘述上訴理由者，應於上訴期間屆滿後20日
內向本院補提理由書（均須按他造當事人之人數附繕本）「切勿
逕送上級法院」。告訴人或被害人如對於本判決不服者，應具備
理由請求檢察官上訴，其上訴期間之計算係以檢察官收受判決正
本之日期為準。 因疫情而遲誤不變期間，得向法院聲請回復原
狀。
                                      書記官  劉亭均
中　　華　　民　　國　　110 　年　　11　　月　　23　　日
附錄本案論罪科刑法條：
中華民國刑法第339條第1項：
意圖為自己或第三人不法之所有，以詐術使人將本人或第三人之
物交付者，處五年以下有期徒刑、拘役或科或併科五十萬元以下
罰金。
洗錢防制法第14條第1項：
有第二條各款所列洗錢行為者，處七年以下有期徒刑，併科新臺幣五百萬元以下罰金。